臺灣高雄地方法院民事判決　　　　　　　94年度訴字第1435號
原　　　告　台灣土地銀行股份有限公司
法定代理人　丙○○
訴訟代理人　丁○○
　　　　　　乙○○
被　　　告　甲○○
上列當事人間清償債務事件，本院於民國94年7 月21日言詞辯論
終結，判決如下：
    主  文
被告應給付原告新台幣壹佰肆拾陸萬玖仟玖佰陸拾伍元，及自民
國八十四年十一月十七日起至清償日止，按年息百分之九點九五
計算之利息，暨自民國八十四年十二月十八日起至清償日止，逾
期在六個月以內者，按上開利率百分之十，逾期超過六個月者，
按上開利率百分之二十計算之違約金。
訴訟費用由被告負擔。
    事實及理由
一、原告主張：訴外人王萬春於民國77年9 月17日向原告借款新
    台幣（下同）238 萬元，借款期限自77年9 月17日起至92年
    9 月17日止，共分180 期，每期1 個月，第1 期至第24期只
    付利息不還本金，第25期至第180 期，平均攤還本金及按借
    款餘額計付利息，如有一期未履行即視為全部到期，利息依
    年息7%計算，並採浮動方式隨原告農業放款利率之調整而調
    整，逾期在6 個月以內者，按上開利率10% ，逾期超過6 個
    月者，按上開利率20% 計算違約金。詎王萬春自84年11月17
    日起未再清償，全部債務視為到期，當期之利率為年息9.95
    % ，王萬春並於88年7 月11日死亡，被告為王萬春之子女，
    應繼承上開債務，爰依消費借貸及繼承之法律關係起訴等語
    ；並聲明：如主文第1 項所示。
二、被告則以：原告所提借據上王萬春之簽名並非王萬春之筆跡
    ，王萬春生前無需使用大筆款項，應無借款之必要，縱認上
    開債務係王萬春所借，原告未經催告王萬春及連帶保證人，
    或先就抵押物取償，逕向繼承人之一之被告訴請給付，顯有
    不當等語，資為抗辯；並聲明：原告之訴駁回。
三、本件原告主張王萬春借款之事實，為被告所否認，依舉證責
    任分配之原則，自應由原告就其主張借款存在之事實，負舉
    證責任。經查：
(一)、原告主張王萬春於77年9 月13日約定以所有之屏東縣新埤鄉
    糞箕湖385 之6 、同段1 之1155及1 之1185地號土地，設定
    本金最高限額286 萬元之抵押權予原告，原告於翌日登記為
    抵押權人，分別有原告提出之抵押權設定契約書、他項權利
    證明書及王萬春印鑑證明為證（見本院卷第55至57頁），且
    為被告所不爭執，堪信為真實。是依上開書證可認，王萬春
    於77年9 月間持上開土地設定抵押權予原告，應有向原告借
    款之可能。
(二)、經本院以肉眼核對，原告提出之抵押權設定契約書、借據及
    印鑑證明上「王萬春」印文之字體、大小、筆順相近，並為
    被告所不爭執，應可認定借據、抵押權設定契約書上「王萬
    春」之印文與印鑑證明「王萬春」為同一印文。被告既不否
    認上開抵押權設定契約書之真正，審酌上開借據之借款日期
    為77年9 月17日，而與上開約定設定抵押權及原告取得抵押
    權之日期相差各僅為4 日及3 日，應可認定上開抵押權係為
    本件借款之擔保而設定，原告此部分之主張，應堪採信。
(三)、被告辯稱原告未催告王萬春、連帶保證人及全體繼承人清償
    ，而有不當。惟查，依上開借據之記載，借款期限自77年9
    月17日起至92年9 月17日止，共分180 期，每月1 期，而王
    萬春已清償部份借款，尚有本金1,469,965 元自84年11月17
    日起未清償。是依上開事實可認，原告與王萬春約定借款應
    於每月17日清償。而按給付有確定期限者，債務人自期限屆
    滿時起，負遲延責任。民法第229 條第1 項定有明文。是依
    上開規定，給付定有確定期限者，債權人屆期毋庸催告，即
    得要求債務人履行，且原告與王萬春亦無約定王萬春給付遲
    延，原告須另行定期催告，於王萬春或連帶保證人不履行時
    ，始可請求給付，故被告此部分之抗辯，尚難採信。
(四)、按稱抵押權者，謂對於債務人或第三人不移轉占有而供擔保
    之不動產，得就其賣得價金受清償之權。民法第860 條定有
    明文。換言之，抵押權具有優先受償之性質，抵押權人就抵
    押物賣得之價金，有優先受償之權。至於債權人於債務人不
    清償債務時，其是先就抵押物取償，或是先請求債務人清償
    債務（如借款），債權人可自行決定何種方式對其債權之受
    償較為迅速、有效，非謂債權人必先就抵押物受償後，就其
    不足額始可向其他債務人求償，被告辯稱原告應先就抵押物
    拍賣受償，委無可採。
(五)、次按，繼承人對於被繼承人之債務，負連帶責任。連帶債務
    之債權人，得對於債務人中之一人或數人或其全體，同時或
    先後請求全部或一部之給付。民法第1153條、第273 條第1
    項分別定有明文。縱依被告所言，王萬春之繼承人有數人，
    則原告向被告訴請返還借款，依上開規定，亦無不合，故被
    告辯稱原告未以全體繼承人及連帶保證人為被告請求連帶給
    付，與法不合，非可採信。從而，原告依消費借貸及繼承之
    法律關係請求被告給付如主文第1 項所示之金額，為有理由
    ，應予准許。
四、結論：本件原告之訴為有理由，依民事訴訟法第78條，判決
    如主文。
中　　華　　民　　國　　94　　年　　7 　　月　　28　　日
                  民事第五庭審判長法  官  陳嘉惠
                                  法  官  秦慧君
                                  法　官  方錦源
以上正本係照原本作成
如對本判決上訴，須於判決送達後20日內向本院提出上訴狀。
中　　華　　民　　國　　94　　年　　7 　　月　　28　　日
                       　　　　   書記官　邱靜銘
